【裁判字號】    96,易,2668
【裁判日期】    970610
【裁判案由】    詐欺
【裁判全文】
臺灣臺中地方法院刑事判決              96年度易字第2668號
公  訴  人  臺灣臺中地方法院檢察署檢察官
被      告  丁○○
                    國民
            庚○○
                    國民
上列被告因詐欺案件，經檢察官提起公訴（96年度偵續一字第16
號），本院判決如下：
    主    文
丁○○、庚○○均無罪。
    理    由
一、公訴意旨略以：被告丁○○係華夏信息科技股份有限公司（
    下稱華夏公司）之董事長，被告庚○○係華夏公司之會計，
    辛○○（由檢察官另行起訴，現通緝中）為華夏公司之實際
    負責人、壬○○（由檢察官另行起訴，經本院另案判決無罪
    ）為華夏公司之副總經理，上開4人共同基於為自己不法所
    有之概括犯意聯絡，於民國94年9月間，先由被告丁○○在
    臺灣籌備設立華夏公司，並擔任董事長，再由壬○○於94
    年9月下旬，在中國海南島向告訴人戊○○詐稱其為美商天
    獅公司臺灣分公司第一號直銷商，其將轉任華夏公司之副總
    經理，華夏公司前景看好，若加入投資，獲利甚為可觀云云
    ，辛○○亦由中國福建省廈門市撥打電話向告訴人詐稱：其
    係華夏信息科技公司之總裁，華夏公司前景看好，投資獲利
    頗豐等語，致使戊○○陷於錯誤，於同年10月4日交付票面
    金額新臺幣（下同）50萬元（由告訴人、洪惠萍各出資投資
    款25萬元）之支票1紙予華夏公司之總經理卓立、壬○○，
    再由被告庚○○向不知情之民眾時報社負責人乙○○借用其
    日盛國際商業銀行臺中分行「民眾時報社」000-00-000000-
    0-00的帳戶存入告訴人所交付之上開支票兌現後，所得款項
    其中40萬元匯款與不知情之甲○○，其餘款項花用一空。又
    於同年11月間，先由辛○○、壬○○撥打電話予告訴人，詐
    稱華夏公司經營狀況極佳，若告訴人再匯款投資，即可取得
    該公司之商品及獎金，致使告訴人陷於錯誤，再於同年月8
    日匯款45萬元予華夏公司合作金庫之帳戶，再由被告庚○○
    於同日分別匯款10萬元與不知情之甲○○、及匯款10萬元予
    北臺數網電訊股份有限公司（下稱北臺公司）。於同年12月
    間，告訴人仍未收取華夏公司之商品及獎金，辛○○復撥打
    電話予告訴人詐稱，若再匯款6萬元予華夏公司之供應商黃
    全民、匯款5萬元予北臺公司，即可取得加入傳銷所應得之
    商品及獎金，致使告訴人陷於錯誤，於同年月29日匯款6萬
    元予黃全民，同年月30日匯款5萬元予北臺公司。告訴人雖
    前後總計投資81萬元於華夏公司後，惟自始均無法取得任何
    華夏公司之商品及獎金，始知受騙，因認被告2人共同涉犯
    刑法第339條第1項之詐欺取財罪嫌。
二、按犯罪事實應依證據認定之，無證據不得認定犯罪事實；不
    能證明被告犯罪或其行為不罰者，應諭知無罪之判決，刑事
    訴訟法第154條第2項、第301條第1項分別定有明文。次按告
    訴人之告訴，係以使被告受刑事訴追為目的，是其陳述是否
    與事實相符，仍應調查其他證據以資審認；犯罪事實之認定
    ，應憑真實之證據，倘證據是否真實尚欠明確，自難以擬制
    推測之方法，為其判斷之基礎；又認定犯罪事實所憑之證據
    ，雖不以直接證據為限，間接證據亦包括在內；然而無論直
    接或間接證據，其為訴訟上之證明，須於通常一般之人均不
    致有所懷疑，而得確信其為真實之程度者，始得據為有罪之
    認定，最高法院著有52年臺上字第1300號、53年度臺上字第
    65 6號、76年度臺上字第4986號判例可資參照。
三、證據能力部分：按被告以外之人於審判外之陳述，雖不符前
    4 條之規定，而經當事人於審判程序同意作為證據，法院審
    酌該言詞陳述或書面陳述作成時之情況，認為適當者，亦得
    為證據。當事人、代理人或辯護人於法院調查證據時，知有
    第159條第1項不得為證據之情形，而未於言詞辯論終結前聲
    明異議者，視為有前項之同意，刑事訴訟法第159條之5定有
    明文。經查，告訴人戊○○於偵查中及本院另案96年度訴字
    第262號詐欺案件（下稱本院另案詐欺案件）所為之陳述、
    證人陳世歷於偵查中之陳述，對於被告2人而言；被告丁○○於偵查之陳述對被告庚○○而言；被告庚○○於偵查之陳
    述對被告丁○○而言，其性質雖均屬傳聞證據，然其偵訊筆
    錄、準備程序筆錄、審判筆錄之內容，業經本院審理時予以
    提示並告以要旨，且經檢察官及被告2人表示意見，當事人
    等已知上述筆錄乃傳聞證據，均未於言詞辯論終結前對該筆
    錄內容異議，依前揭規定，擬制同意作為證據，本院審酌上
    開筆錄作成時，並無不當取供之情形，認為以之作為本案之
    證據亦屬適當，是告訴人於偵查中及本院另案詐欺案件所為
    之陳述；證人陳世歷於偵查中之陳述；被告丁○○、庚○○
    於偵查中之陳述，自具有證據能力，合先敘明。
三、本件公訴人認被告2 人共同涉犯詐欺取財罪嫌，無非係以(一)
    告訴人之指訴；(二)被告丁○○坦承為華夏公司之董事長；(三)
    被告庚○○坦認其受辛○○之雇用，於94年9月起到華夏公
    司擔任會計，一直做到同年11月底，因為華夏公司當時尚在
    籌備階段，公司存摺還沒有申請好，所以將告訴人之款項存
    到民眾時報社，在告訴人於94年10月11日匯款50萬元、於同
    年11月9 日匯款45萬元給華夏公司後，即依辛○○之指示，
    分別將40萬元、10萬元匯給甲○○，另匯10萬元給北臺電信
    公司等情；(四)華夏公司登記資料、華夏公司董監事及經理人
    名單、支票、入會金收據、合作金庫銀行匯款回條聯、名片
    、臺中市政府營利事業登記證、94年10、11月華夏收支明細
    帳、94年11月10日付款簽收簿、請款單、支票、匯款單、存
    款憑條影本數紙在卷可稽，為其論據。惟訊據被告丁○○及
    庚○○均堅決否認有何詐欺取財之犯行，被告丁○○辯稱：
    辛○○是伊以前在中國晨報工作時之長官（總經理），伊到
    廈門去找辛○○時，辛○○告以因為在廈門經營網路電話公
    司，營運情形不錯，擬在臺灣成立分公司，讓兩邊利益結合
    ，但找不到股東，正在募股當中，若伊能先幫忙成立公司，
    較易招募到股東，伊覺得有道理，就應允幫辛○○申請公司
    登記，但約定辛○○必須在半年內將公司負責人更換為他人
    ，後來伊有幫辛○○申請設立華夏公司，並到經濟部中部辦
    公室申請公司設立登記，還有到臺中的華南銀行、聯邦銀行
    、新竹國際商業銀行開戶，但伊並未實際出資，且亦非華夏
    公司之實際負責人，關於華夏公司之經營情況，伊均不瞭解
    ，亦不認識告訴人，對於告訴人所述情形毫無所悉等語；被
    告庚○○則以：伊原先在報社上班，後來答應辛○○到華夏
    公司幫忙，純粹擔任記帳工作，但因為華夏公司是從事傳銷
    事業，並非伊熟悉之領域，所以只答應辛○○幫忙3個月，
    時間是從94年9月上旬做到同年12月上旬，伊在華夏公司1個
    月之月薪僅有3萬元，伊沒有必要為了3萬元去犯罪，伊在偵
    查庭時，才首次見到告訴人，先前並未與告訴人見過面等語
    置辯。
四、本院查：
  (一)址設臺中市○區○○路20號7樓之8之華夏公司，係於94年 9
    月30日經經濟部核准設立登記，登記代表人為被告丁○○；
    另被告庚○○自94年9月上旬起至同年12月上旬止，受雇於
    辛○○，在華夏公司擔任會計等情，分經被告丁○○及庚○○於偵查及本院準備程序、審理時供明在卷（見臺灣臺中地
    方法院檢察署95年度他字第2846號偵查卷宗【下稱他卷】第
    35 、53頁、同署96年度偵續字第12號偵查卷宗【下稱偵續
    卷】第8、10頁、本院卷第23頁、第173頁背面），並經證人
    丙○○（即卓立）於本院審理時證述在卷（見本院卷第114
    頁），且有公司基本資料查詢資料（含董事、監察人資料）
    、臺中市政府營利事業登記證各1份附卷可稽（見他卷第9、
    10、59、60頁）。
  (二)告訴人曾交付票面金額為50萬元（含洪惠萍投資款25萬元）
    ，發票日為94年10月4日之支票1紙，加入華夏公司成為直銷
    會員，復於94年11月8 日匯款45萬元給華夏公司，並於94年
    12月29日匯款6萬元予黃全民，及於同年12月30日匯款5萬元
    予北臺公司等情，業經告訴人於本院審理時證述明確（見他
    卷第35、73頁、偵續卷第7頁、本院卷第111頁），復有上開
    50萬元支票正反面影本（指定受款人為民眾時報社辛○○）
    、華夏公司所出具表明收受告訴人入會金二十五萬元收據影
    本各1份、匯款回條聯影本3份在卷可參（見他卷第4至7頁）
    ，而堪認告訴人確有因加入華夏公司成為直銷會員，先後給
    付共計106萬元之款項無訛。
  (三)告訴人就為何加入華夏公司，並陸續交付上開款項乙節，於
    偵查及本院審理時證稱：伊94年去海南島旅遊時，認識壬○○，壬○○自稱是天獅公司在臺灣之第一直銷商，並告以辛○○是民眾日報的股東，擬在臺中開設相關企業，就是華夏
    公司，是民眾日報之關係企業，而辛○○則表示華夏公司不
    錯，臺灣與大陸之華夏公司均是民眾日報之子公司，嗣並從
    大陸打電話給伊，要求伊交付50萬元之支票給壬○○，後來
    50萬元之支票是壬○○來向伊收取，匯款給黃全民部分，是
    辛○○指名要伊匯款的，壬○○原當面與伊約定錢匯進去後
    ，就要給伊商品，辛○○亦從廈門打電話來表示要給伊通訊
    電話，還有健康食品，結果沒有給伊任何東西，伊在94年12
    月仍匯款6萬元，是因為辛○○從廈門打電話來，表示還差
    一點點錢，供應商就會將貨品送來，通知伊交付本件款項的
    ，不是辛○○，就是壬○○，主要詐騙伊的人是辛○○及壬○○，至於伊對被告丁○○、陳世歷、陳彩戀提出告訴，是
    因為他們分別為董事長及董事，被告丁○○並未直接打電話
    給伊，詐騙伊之金錢等語（見他卷第35、36、73頁、偵續卷
    第8、31頁、本院卷第111、112頁）；又於本院另案詐欺案
    件（被告為蘇民安、辛○○）審理時證述：伊因與蘇民安同
    時接受華夏公司之前身，由辛○○擔任總經理之金寶利威公
    司招待旅遊，參加同一團，住同一飯店，所以才認識，等回
    到臺灣後，蘇民安到伊家裡，推薦辛○○要開設之直銷公司
    ，辦公室設在伊住處附近，並邀伊加入華夏公司之會員，伊
    就依序繳錢，50萬元支票指名民眾日報是因為辛○○表示華
    夏公司是民眾日報之關係企業，所以伊就說要將支票開給民
    眾日報社辛○○，華夏公司也有召開公開的說明會，主講人
    好像是華夏公司之總經理，因為伊要拿商品，但一直未拿到
    ，才到廈門找辛○○，蘇民安當時也在該處，辛○○告訴伊
    再匯5、6萬元就可以拿到通訊產品，而黃全民、北臺數網公
    司均是華夏公司之供應商等語（見本院另案詐欺案件之本院
    卷【下稱本院另案卷】第110至116頁），是由告訴人前揭證
    述以觀，介紹、遊說告訴人加入華夏公司、指示付款、匯款
    金額、匯款帳號者，分係蘇民安、辛○○；另舉辦公開說明
    會者，則是證人丙○○，被告丁○○、庚○○於上開過程中
    ，始終未曾出面與告訴人接洽等情，堪可認定。
  (四)告訴人雖於本院審理時證述：「（問：當初你到公司去的時
    候，被告二人有無表明他們在公司擔任何職務？）庚○○是
    財務經理，丁○○是董事長。」、「（問：你到公司以後，
    被告二人有無親自與你講話？）開會的時候說的。」、「（
    問：開什麼會？）公司要成立，設在大隆路，我過去看公司
    的裝潢情形。」、「（問：你去看的時候在公司有無看到被
    告二人？）看過兩次，第一次是在咖啡廳開說明會，我看到
    庚○○，那次丁○○沒有去，開會的時候有介紹庚○○只是
    財務經理，不是會計，丙○○被介紹為總經理；第二次是去
    公司看裝潢的時候有看到庚○○，他給我名片。」云云（見
    本院卷第110頁）；惟嗣又改稱：「（問：第二次看裝潢的
    時候丁○○否在現場？）我去公司兩次，有一次他在裡面開
    會，我遠遠看到他。」、「（問：說明會不算，你到底去公
    司幾次？）總共去三次，第一次去看到他們在裝潢，第二次
    是看到他們在開會，第三次他們也在裡面，庚○○我看他在
    公司兩次，丁○○我不記得了。」、「（被告庚○○問：當
    初我拿名片給你時，我是否自我介紹我是什麼人嗎？）沒有
    特別講，只有遞名片，名片是他親自遞給我的，名片上面有
    印財務經理。」、「（問：你去公司三次，看過丁○○幾次
    ？）有一次我確定看到他們在裡面開會，不知道誰說丁○○
    是董事長，當時他們在開會協調事情。」云云（見本院卷第
    110頁背面），而就其到華夏公司及在該處見到被告丁○○
    、庚○○之次數、被告丁○○、庚○○是否曾自行表明在華
    夏公司擔任何職務、是否有參與被告丁○○在場之會議等節
    ，前後證述不一；況其復證稱：「（問：你剛才說你去公司
    的時候有看到丁○○在開會，你是否去旁邊一起聽？）沒有
    ，那是他們內部的開會，他們是在董事長室，門關著。」、
    「（問：你是否知道他們在開什麼會？）不知道。」、「（
    問：為何知道他們是在開會？）幹部都在裡面，他們沒有來
    接待我們，所以我認為他們是在開會。」，足徵其所述被告
    丁○○參與華夏公司會議乙節，全屬其臆測之詞；且其既僅
    能確定在華夏公司見過被告丁○○1次，其復未參與其所述
    在董事長室關門進行之「會議」，顯與其前述開會時被告丁○○有表明其是華夏公司董事長乙節，相互矛盾；證人丙○○復於本院審理時結證稱：「（問：公司開會你是否都有參
    與？）公司都沒有開會，只有開過1次是關於基本員工、禮
    節的會議。」、「（問：如果公司有開會有無可能你不曉得
    ？）在籌備的階段我去大陸，所以我不在臺中的時間也有一
    段時間，當時公司還在裝潢，也沒有什麼開會。」、「（問
    ：在風尚人文咖啡館的時候，庚○○是否在場？）我不記得
    ，應該沒有。」、「（問：當天在咖啡館，公司的人有誰在
    ？）我、傅裕隆、陳科文、張鈞蘭。˙˙˙」等語（見本院
    卷第115頁背面、第118頁），足證華夏公司並未曾開過告訴
    人所指由公司幹部列席之會議，被告庚○○亦未出席在風尚
    人文咖啡館所召開之說明會至明。是告訴人上開關於與被告
    2人接觸之情節，既存有諸多瑕疵，自難遽為不利於被告2人
    之認定。再者，由告訴人於本院審理時證稱：「（問：從頭
    到尾你是否有與丁○○接觸過？）只有在公司看到他們在開
    會，沒有與他接觸過。」、「（問：你跟庚○○除了他給你
    名片之外，有無任何業務上的往來？）丙○○拿支票來說財
    務經理說支票要改。」等情（見本院卷第112頁）以觀，告
    訴人與被告庚○○之間，至多僅有交付名片之互動，而與被
    告丁○○之間，因其所述開會部分為本院所不採，是其與被
    告丁○○間，並無任何直接接觸乙節，洵堪認定。
  (五)查，我國雖有公司登記制度，然在實務上登記名義負責人並
    非實際經營負責人之情形，所在多有，其原因或係基於整體
    財稅規劃，或因實際負責人本身金融信用欠佳等，不一而足
    。則在因公司經營而發生犯罪之情形，自應由實際經營公司
    而為行為之人擔負刑責，公司登記名義負責人茍未參與其事
    ，亦無犯意聯絡，即不得以其為名義負責人，而予以非難，
    並一概令其負擔罪責。被告丁○○辯稱：其僅是華夏公司之
    登記名義負責人，辛○○始為華夏公司之實際負責人等情，
    有以下證據可證：
  1.被告庚○○於偵查中，以證人身分結證稱：伊在華夏公司擔
    任會計，是辛○○雇用伊的，實際上華夏公司的經營者、負
    責運作的人是辛○○，伊都是聽辛○○的指示辦事，被告丁○○好像是董事長，只有在領薪水的時候才會看到被告丁○○，被告丁○○之薪水是5萬元等語（見他卷第53至54頁）
    。
  2.證人即華夏公司之監察人陳世歷於偵查中證稱：伊在華夏公
    司擔任監察人，只是掛名而已，並未領有薪水，因為伊與辛○○是在民眾日報工作時之同事，所以伊信任辛○○，辛○○要求伊掛名，伊就掛名了等語（見他卷第55頁）。
  3.證人丙○○於本院審理時復結證稱：「（問：誰請你擔任華
    夏公司的總經理？）傅裕隆介紹，在大陸認識辛○○，辛○○說要在臺灣設立分公司，回來時叫我們幫他找辦公室要裝
    潢，時間大概在94年10月開始找到房子，裝潢到了10月底才
    正式完工。」、「（問：辛○○有無跟你說臺灣分公司還有
    哪些其他員工？）他叫傅裕隆當執行董事，都是他與辛○○
    聯絡˙˙˙」、「（問：臺中公司的地址是誰找的？）我與
    傅裕隆找的，簽約是丁○○來臺中，拿印章給我，要我與房
    東去公證、簽約。」、「（問：你在公司的期間，公司員工
    有哪些？）領不到薪水的時候，財務經理庚○○與辛○○聯
    絡，傅裕隆帶我去大陸要找辛○○把事情講清楚，但辛○○
    避不見面˙˙˙」、「˙˙˙當時公司的員工有執行董事傅
    裕隆、我、財務經理庚○○、一些行政會計、櫃檯接待，董
    事長丁○○我看過2次，第1次來是跟會計庚○○及辛○○的
    太太陳彩戀去銀行開公司的帳戶，還有拿印章給我與房東簽
    約、公證。第2次，是過了10幾天後，丁○○來關心，因為
    大陸已經經營不善，沒有多餘的錢來經營公司，所以要把公
    司轉讓給別人，他有來關心我們員工，看看要怎麼辦。」、
    「（問：你當時清楚丁○○在公司的職稱？）辛○○跟傅裕
    隆打電話來交代丁○○的名片要印董事長，但丁○○都沒有
    來公司參與，只有見過那2次面。」、「（問：公司裝潢這
    些廠商是誰找的？）地毯等主工程都是辛○○找的，其他雜
    項都是我找的。」、「（問：公司要成立的時候，你擔任總
    經理，有無講好1個月薪水要給你多少？）沒有，那時候辛○○只有叫我當總經理，講的含含糊糊，沒有簽約，也沒有
    說薪水多少，他主要都是跟傅裕隆作聯繫，很多細節，執行
    董事比較清楚。」、「（問：丁○○有無跟你講說你的薪水
    多少？）沒有，我只有看過他2次。沒有跟我談過公司的前
    景、規劃、我負責的事項，也沒有交代我什麼事情˙˙˙」
    、「（問：這幾個公司的員工是否都是你面談、應徵的？）
    是，有些是我面談，但有些是傅裕隆的好朋友。像文書處理
    、櫃檯基本員工是我應徵面試的，我面試了3、4個。傅裕隆
    介紹陳科文、張鈞蘭跟我。」、「（問：員工負責的事情、
    薪水，是誰決定的？）應徵時是依照傅裕隆在電話中的指示
    ，一般員工基本薪水在2萬多到3萬初元，比照一般公司，並
    沒有與庚○○、丁○○開會決定。員工薪水決定、錄取之後
    ，跟傅裕隆說，他會告訴辛○○。」、「（問：你跟傅裕隆
    說，傅裕隆再跟辛○○講，還是你也會直接跟辛○○講？）
    大部分都是跟傅裕隆說。」、「（問：你們公司有人開始招
    攬客戶？）我沒有。籌備期間，辛○○大陸幹部有來臺灣，
    我不清楚是否有招攬客戶，因為他們也沒有來公司上班。」
    等語（見本院卷第114、116至118頁）。
  4.由華夏公司無論是公司登記名義負責人丁○○、監察人陳世
    歷均是受辛○○之託，而分別掛名擔任公司負責人及監察人
    ，總經理丙○○、會計庚○○亦係由辛○○所委任或雇用，
    執行董事傅裕隆也是由辛○○指派，另從指示印製被告丁○○之名片至華夏公司之裝潢之主要工程部分，均由辛○○親
    自負責，而錄取員工之薪資決定，亦透過傅裕隆轉告辛○○
    ，辛○○復指派大陸地區幹部來臺灣，且向華夏公司支薪；
    反之，證人丙○○僅在華夏公司見過被告丁○○2次，被告
    丁○○復未曾就華夏公司之經營等事項，對證人丙○○有任
    何指示等情以觀，辛○○既非華夏公司之董事及股東，卻能
    直接而深入之參與該公司之業務經營與財務處理，是綜合上
    述各情相互以參，堪認被告丁○○所辯其僅係華夏公司之登
    記名義負責人，實際負責人係辛○○等情，應屬實情。
  (六)又證人丙○○又於本院審理時證述：「˙˙˙辛○○要傅裕
    隆如果有事情，要找庚○○聯絡，辛○○說庚○○是他們報
    社的會計，在臺灣有什麼事情可以與庚○○聯絡。」、「˙
    ˙˙11月底的時候財務經理庚○○就走了，當時我想庚○○
    也是領薪水，聽命於辛○○，所以我問庚○○錢都拿去哪裡
    ，他就給我1 份資料。」、「（問：關於負責工程部分款項
    如何請領？）那些廠商直接對財務經理請款，但是後來辛○○沒有匯錢給他，他也沒有錢。」、「（問：這些廠商的請
    款單要不要經過你？）沒有，直接對庚○○。大項目是辛○○找的，小項目直接對庚○○。」、「（問：你從去華夏公
    司開始就有見到庚○○？）還沒有進去就見過，當時在自立
    街就是報社，辛○○交代傅裕隆臺灣事項籌備時，與庚○○
    聯絡，因為他是報社10幾年的會計小姐，我們出差買機票都
    要找庚○○，公司要用什麼錢都要經過庚○○，錢都是庚○○對廠商直接發放的。」、「˙˙˙我只有聽到辛○○在電
    話中介紹，庚○○是民眾日報的會計，在籌備時間有什麼事
    情可以找她，要請款、工程項目等都要告知她，就是庚○○
    要全權處理，她是對辛○○的平臺。」、「（問：庚○○有
    沒有對你作什麼樣的指示？）沒有。只是說公司的零用金，
    換鎖、請款等事情，要跟他報備。庚○○也沒有講到辛○○
    有指示什麼事情。辛○○有什麼事情，大部分都是透過傅裕
    隆。公司決策的事情，庚○○也沒有做什麼指示。」、「（
    問：你知道庚○○可不可能決定公司的錢要如何花，還是只
    是聽從辛○○或傅裕隆的指示？）都是聽從辛○○的指示。
    」等語（見本院卷第114至118頁）。而辛○○既係華夏公司
    之實際負責人，而庚○○又係受雇於辛○○，則其聽命於辛○○而為收受支票、匯款、支付公司經營相關費用，事屬當
    然，且就其於華夏公司所負責之上開事務，亦未逾越一般財
    務或會計之業務範圍，而難認有何不尋常之處。再者，
    本件卷內之華夏收支明細帳、存摺內頁、匯款回條聯、存款
    明細、付款簽收簿、請款單等資料（見他卷第61至67頁），
    係被告庚○○於偵查中第一次到庭時，主動提出等情，有95
    年9月21日訊問筆錄之記載可證（見偵卷第54頁）。而前揭
    華夏收支明細表就華夏公司所收款項，包含告訴人所交付款
    項之流向，均一一明確記載，茍被告庚○○係因與辛○○有
    詐欺取財之共同犯意聯絡，而擔任華夏公司之財務經理或會
    計乙職，在其明知告訴人所給付之款項，係本於詐欺取財所
    得，則設法掩飾資金流向猶有未及，焉會光明正大地記載於
    收支明細帳上，更於偵查中主動帶到庭，並交付予檢察官以
    供調查？是被告庚○○辯稱：均是依據辛○○之指示擔任會
    計工作等語，應屬可採。
  (七)被告丁○○曾於94年9月14日、同年10月11日以薪資名義分
    別領取3萬元、49750元，又於同年11月10日領取差旅費7 千
    5百元；而被告庚○○亦於同年10月11日、同年11月11日各
    領取薪資29850元等情，固有華夏收支明細帳3份在卷足參（
    見他卷第61、64、81頁）。惟被告庚○○既受雇於辛○○在
    華夏公司擔任會計工作，則其領有薪資，亦甚為合理。至被
    告丁○○則於本院準備程序及審理時供稱：伊擔任公司登記
    名義負責人並無代價、薪資，只有向華夏公司請領車馬費，
    因為伊去大陸也要花錢，另外還有幫華夏公司、辛○○買東
    西，只要與辛○○有關的事情，即使是私事，伊也是向華夏
    公司請款等語（見本院卷第24、170頁背面、171頁）。而被
    告丁○○是否因替辛○○購買物品，先行墊款，而後向華夏
    公司請款之部分，因辛○○迄未到案，而無法查知被告丁○○上開辯解之真偽，然縱使被告丁○○領有上開款項均為薪
    資或車馬費，則以被告丁○○領取之時間，正值辦理華夏公
    司設立登記、銀行開戶等事宜之際，因被告丁○○須為此數
    度往返高雄與臺中之間，而給予些許報酬（其報酬尚不及證
    人丙○○之薪資59700元），亦難認有何違反常情之處，準
    此，被告2人雖分別領取上開款項，仍難作為其等與辛○○
    有詐欺取財共同犯意聯絡之適切證明。
  (八)又告訴人用以繳納華夏公司入會金50萬元之支票，告訴人指
    定受款人為「民眾時報社辛○○」，嗣由被告庚○○藉由民
    眾時報社之帳戶提示付款等情，業據被告庚○○供認在卷（
    見他卷第73頁、偵續卷第11頁），雖其於偵查中供稱：上開
    支票背面之「民眾時報社」印章是證人乙○○叫伊蓋用的云
    云（見偵續卷第31頁），而與證人即民眾時報社之負責人乙○○於本院審理時之證述：伊設於原寶島銀行，即現在之日
    盛商業銀行臺中分行的「民眾時報社」帳戶之存摺、印章，
    平常交給該社會計即被告庚○○負責，供庚○○處理報社的
    業務，被告庚○○未曾提起過要利用該帳戶借給別人使用，
    伊並未同意庚○○使用這個帳戶作報社以外的事情，該帳戶
    之存摺、印章等物，被告庚○○迄今都未返還，伊對以該帳
    戶提領過50萬元乙事沒有印象等語（見本院卷第120頁）迥
    不相同。惟查，證人乙○○是否同意被告庚○○使用民眾時
    報社之帳戶存告訴人所交付之支票，僅涉及被告庚○○是否
    另涉其他罪嫌之問題，而與被告庚○○是否有本件詐欺取財
    犯行，尚無何關聯性。又華夏公司甫於94年9月30日始經核
    准設立登記，而告訴人交付之票面金額50萬元之支票之發票
    日為同年10月4日等情，均如前述，是以被告庚○○在華夏
    公司甫完成公司設立登記，而未及開設銀行帳戶之情形下，
    借用其所持有之民眾時報社帳戶以提示告訴人所交付之支票
    ，亦稱合理；縱該支票上受款人之記載，足認辛○○於向告
    訴人遊說加入華夏公司時，係以華夏公司為民眾時報社或民
    眾日報社之相關企業之說法，然此亦係辛○○是否有涉犯詐
    欺取財罪嫌之問題，而難因此逕認被告庚○○與辛○○有詐
    欺取財罪之犯意聯絡。
五、綜上所述，被告2人雖分別擔任華夏公司之登記名義負責人
    、會計，然公訴人所舉之證據，尚未達於通常一般人均不致
    有所懷疑之程度，亦無法使本院形成被告2 人有罪之心證，
    尚難以刑法詐欺取財罪相繩。此外，本院復查無其他積極證
    據，足資證明被告2人有公訴人所指之詐欺取財犯行，被告2
    人之犯行既屬不能證明，依前揭規定，應為被告無罪之諭知
    。
據上論斷，應依刑事訴訟法第301條第1項，判決如主文。
本案經檢察官己○○到庭執行職務。
中    華    民    國    97    年    6     月    10    日
                  刑事第一庭  審判長法  官  唐光義
                                    法  官  洪挺梧
                                    法  官  郭妙俐
上正本證明與原本無異。
如不服本判決，應於收受送達後10日內向本院提出上訴書狀（應
敘述具體理由並附繕本）。
上訴書狀如未敘述理由，應於上訴期間屆滿後20日內補提理由書
於本院。
                                    書記官  陳玉芬
中    華    民    國    97    年    6     月    10    日


司法院資訊處製作；財團法人民間司法改革基金會備份。
